臺灣基隆地方法院基隆簡易庭民事判決
110年度基簡字第823號
原      告  劉騰霖  

被      告  紀雅芳  

訴訟代理人  黃品衞律師
被      告  黃美娥  


上列當事人間損害賠償事件，本院於民國110年12月29日言詞辯
論終結，判決如下：
    主  文
原告之訴駁回。
訴訟費用新臺幣4,850元由原告負擔。
    事實及理由
壹、程序事項
    原告經合法通知，未於最終言詞辯論期日到場，核無民事訴
    訟法第386條所列各款情形，爰依同法第436條第2項、第385
    條第1項前段規定，准被告之聲請，由其一造辯論而為判決
    。
貳、實體事項
一、原告主張略以：
(一)原因事實
 1、原告於民國108年12月13日9時許接獲詐騙集圑成員之來電，
    該詐騙集團成員佯稱係原告之表妹，因舅舅急需資金周轉，
    希望向原告調借現金。原告聞後因而陷於錯誤，遂依指示，
    先於108年12月13日10時10分前去陽信銀行延吉分行，匯款
    新臺幣（下同）20萬元至被告黃美娥所申設之中華郵政股份
    有限公司基隆八斗子郵局000-00000000000000號帳戶（下稱
    郵局帳戶）内，後又於同日13時5分前去陽信銀行延吉分行
    ，匯款25萬元至被告黃美娥所申設彰化銀行瑞芳分行000-00
    000000000000號帳戶（下稱彰銀帳戶）内。
 2、原告所匯20萬元匯入被告黃美娥之郵局帳戶後，被告黃美娥
    先於108年12月13日11時59分許，至瑞芳郵局臨櫃提領30萬
    元現金，隨後再以ATM提領6萬元、4萬元現金，共計40萬元
    ，嗣於同日12時20分許在瑞芳火車站前將上開40萬元交付被
    告紀雅芳。而原告所匯25萬元匯入被告黃美娥之彰銀帳戶後
    ，被告黃美娥又於同日12時20分許，至彰化銀行瑞芳分行臨
    櫃提領20萬元現金，隨後再以ATM提領3萬元、2萬元現金，
    共計25萬元，嗣於同日在瑞芳國小附近將該25萬元交給詐騙
    集團成員。
 3、被告紀雅芳、黃美娥之上開行為，案經臺灣基隆地方檢察署
    檢察官偵辦後，認被告紀雅芳、黃美娥係犯洗錢防制法第14
    條第1項之洗錢罪、刑法第339條之4第1項第1款之三人以上
    加重詐欺罪嫌，因而提起公訴，此有基隆地方檢察署檢察官
    起訴書，案號：109年度偵字第363號可證，故原告確因被告
    紀雅芳、黃美娥之詐欺行為而受有損害。
(二)法律主張
 1、被告紀雅芳、黃美娥應連帶給付原告20萬元
　　按民法第184條第1項、第185條第1項之規定，承前原因事實
    所述，被告黃美娥將原告所匯20萬元之款項提領出來交付予
    被告紀雅芳，被告紀雅芳再將該20萬元款項交付予詐騙集團
    成員之行為，係共同侵害原告財產權，依前揭視定自應負連
    帶賠償之則。
 2、被告黃美娥應給付原告25萬元
　　按民法第184條第1項，承前原因事實所述，被告黃美娥將原
    告所匯25萬元之款項提領出來交付予詐騙集團成員之行為，
    係侵害原告之財產權，依前揭規定，自應負賠償之責。
(三)基於上述，聲明：
 1、被告紀雅芳、黃美娥應連帶給付原告20萬元，及自起訴狀繕
    本送達翌日起至清償日止，按週年利率百分之5計算之利息
    。
 2、被告黃美娥應給付原告25萬元，及自起訴狀繕本送達翌日起
    至清償日止，按週年利率百分之5計算之利息。
 3、原告願意供擔保，請准宣告假執行。　　　
二、被告答辯略以：
(一)被告紀雅芳部分
　　被告係看報紙求職時遭詐騙，且與本件相關之刑事案件，於
    本院109年度金訴字第74號判決（下稱本件刑事判決），業
    已判決被告無罪在案，顯然就此案件被告沒有相關責任存在
    等語，並聲明：原告之訴駁回。
(二)被告黃美娥部分
　　被告因有貸款需求才會遭詐騙，並非詐騙之共犯等語，並聲
    明：原告之訴駁回。
三、本院得心證之理由：　
(一)按因故意或過失，不法侵害他人之權利者，負損害賠償責任
    ；數人共同不法侵害他人之權利者，連帶負損害賠償責任；
    不能知其中孰為加害人者亦同。造意人及幫助人，視為共同
    行為人，民法第184條第1項前段、民法第185條定有明文。
    次按當事人主張有利於己之事實者，就其事實有舉證之責任
    ，民事訴訟法第277條前段亦有明定。民事訴訟如係由原告
    主張權利者，應先由原告負舉證之責，若原告先不能舉證，
    以證實自己主張之事實為真實，則被告就其抗辯事實即令不
    能舉證，或其所舉證據尚有疵累，亦應駁回原告之請求（最
    高法院17年上字第917號判例要旨參照）。本件原告係以民
    法第184條第1項前段及第185條為其請求權依據，自應以各
    被告之行為均構成民法第184條第1項前段之侵權行為，始有
    構成共同侵權行為可言，而原告主張被告黃美娥提供郵局及
    彰銀帳戶供詐欺集團作為詐騙使用，並負責提領原告遭詐騙
    所匯入上開帳戶款項，轉交予詐欺集團；或轉由而被告紀雅
    芳則收取，再轉交予詐欺集團等情構成侵權行為，為被告二
    人所否認，因此部分乃原告所主張對其有利之事實，依據前
    揭法條及判例意旨，自應由原告負舉證責任。
(二)經查，被告紀雅芳辯稱係因求職遭詐騙，於本件刑事案件中
    已提出報紙求職分類廣告照片及LINE通訊軟體聯絡之通訊內
    容，自通訊內容可知被告紀雅芳自108年9月22日起，確係詢
    問應徵經理特助、公司業務相關事宜，隨後傳送履歷、身份
    證照片予收訊方，與一般求職之程序並無特殊異常，且被告
    紀雅芳以擔任公司助理之身份，在外替公司收取款項後再轉
    交他人，亦合乎公司特助業務範圍之社會認知，常人難以知
    悉此為詐騙集團之詐術，被告紀雅芳對遭詐騙集團利用，充
    為詐騙他人之工具，亦未必有所認識，難認具備侵權行為故
    意或過失之主觀要件。
(三)次查，被告黃美娥則稱因有貸款需求，故提供金融帳戶作為
    取款之用，並代為提領帳戶內之款項後，交由自認擔任公司
    助理之被告紀雅芳，已於本件刑事案件中提出自己詢問貸款
    事宜記載之紙條翻拍照片為證，可推知其主觀上係為辦理貸
    款之目的始提供帳戶資料，再者原告所匯入郵局帳戶之金額
    均由被告黃美娥提領交予被告紀雅芳，其並未從中獲取任何
    利益，衡情係屬遭詐騙集團誘騙，於不知情之情況下，代為
    提款並交付款項，亦難認具備侵權行為故意或過失之主觀要
    件。
(四)再查，被告二人並經本院刑事庭認定無罪，更無證據足以證
    明對原告之財產權有何不法受侵害之情事，從而，被告就原
    告前開所主張之法律事實，尚不構成原告所指之侵權行為，
    至為明確。
(五)綜上，原告無法舉證證明本件被告二人有何侵權行為。故原
    告主張被告應負侵權行為損害賠償責任，顯屬無據，應予駁
    回。
四、從而，原告依侵權行為損害賠償請求權之法律關係，請求被
    告紀雅芳、黃美娥連帶給付原告20萬元及遲延利息；及請求
    被告黃美娥給付原告25萬元及遲延利息，均為無理由，應予
    駁回。
五、兩造其餘之攻擊或防禦方法，經本院斟酌後，認為均不足以
    影響本判決之結果，自無逐一詳予論駁之必要，併此敘明。
六、基於前述，原告本件請求均為無理由，應予駁回，爰判決如
    主文所示。本件為簡易程序，如為被告敗訴判決本院依據民
    事訴訟第389條規定應職權執行宣告假執行，本無庸原告為
    假執行之聲請，是以其假執行聲請應屬促使法院職權發動，
    無庸另予駁回，附此敘明。
七、訴訟費用負擔之依據：民事訴訟法第78條。
中    華    民    國   110    年    12    月    30    日
                  基隆簡易庭法  官  王翠芬
以上正本係照原本作成。
對於本件判決如有不服，應於收受送達後20日內向本院提出上訴
書狀，敘述上訴之理由，上訴於臺灣高等法院，並按他造當事人
之人數附具繕本。如委任律師提起上訴者，應一併繳納上訴審裁
判費。
中    華    民    國   110    年    12    月    30    日
                            書記官  陳怡君